臺灣士林地方法院刑事判決　　　　　　　 96年度易字第803號
公　訴　人　臺灣士林地方法院檢察署檢察官
被　　　告　乙○○
上列被告因恐嚇案件，經檢察官聲請以簡易判決處刑（96年度偵
字第1575號），本院士林簡易庭認為不宜以簡易判決處刑，移由
本院依通常程序審理，並判決如下：
    主  文
乙○○幫助意圖為自己不法之所有，以詐術使人將本人之物交付
，處有期徒刑陸月，如易科罰金，以新臺幣壹仟元折算壹日，減
為有期徒刑月，如易科罰金，以新臺幣壹仟元折算壹日。
    事  實
一、乙○○依其經驗及知識，雖可預見將金融帳戶提供予不熟識
    之人，可能被用作詐欺犯罪之受款工具，詎其於民國96年1
    月9 日在自由時報看到「郵銀簿長期配合每月領10萬000000
    0000」之廣告後，竟遭利誘，撥打廣告中電話，與收購帳戶
    姓名年籍均不詳之成年男子「張先生」取得聯繫，並前往臺
    北縣八里鄉○○路13號八里郵局辦理其該郵局帳號00000000
    000000號帳戶之儲金簿掛失補副申請手續，待同日領得補發
    之儲金簿後，即基於即使該帳戶遭用作詐欺受款工具，亦不
    違背其本意之不確定故意，在臺北縣八里鄉○○路36號5 樓
    住處，將前揭郵局帳戶儲金簿、提款卡及密碼等均交予「張
    先生」，嗣該「張先生」果將取得之乙○○帳戶儲金簿、提
    款卡及密碼等交予所屬詐欺集團使用，並共同意圖為自己不
    法之所有，基於詐欺及恐嚇取財之犯意，推由集團成員於96
    年1 月15日撥打電話向甲○○訛恫稱：你的小孩被綁架，須
    匯款新臺幣（以下同）44萬元，否則要打斷小孩手腳等語，
    甲○○聞之不疑有他，為保護小孩，陷於錯誤之恐懼，於同
    日12時30分許依該詐欺集團成員指示，在臺北市○○路○ 段
    6 號2 樓華南銀行信維分行匯款44萬元入乙○○前揭郵局帳
    戶。嗣甲○○發現有異，向其小孩求證，得知並無遭綁架之
    事，始知受騙。
二、案經臺北縣警察局蘆洲分局報告臺灣士林地方法院檢察署檢
    察官聲請簡易判決處刑，本院士林簡易庭認為不宜以簡易判
    決處刑，移由本院依通常程序審理。
    理  由
壹、證據能力部分：查甲○○為被告以外之人，其在警詢時所為
    陳述，屬被告以外之人在審判外所為之陳述，且無刑事訴訟
    法第159 條之1 至第159 條之4 所定例外得為證據之情形，
    而公訴人起訴以之為證據，經被告於本院審判程序同意採為
    證據，本院審酌前開言詞陳述作成時之情況，認為其於警詢
    時之陳述，採為證據並無不當，依刑事訴訟法第159 條之5
    第1 項規定，得為證據。
貳、實體認定部分：
一、訊據被告乙○○固坦承在自由時報看到「郵銀簿長期配合每
    月領10萬0000000000」之廣告後，撥打電話與姓名年籍均不
    詳之「張先生」取得聯繫，並前往臺北縣八里鄉○○路13號
    之八里郵局辦理該郵局帳戶之儲金簿掛失補副申請手續，待
    領得補發之儲金簿後，在臺北縣八里鄉○○路36號5 樓住處
    ，將帳戶儲金簿、提款卡及密碼等均交予「張先生」等情，
    惟矢口否認有幫助詐欺之犯行，辯稱：伊要辦貸款，張先生
    說其與郵局的人認識，要幫伊辦，須把帳戶、提款卡及密碼
    交給他，伊才交給「張先生」云云。
二、本院查：
  (一)被告乙○○於96年1 月9 日在自由時報看到「郵銀簿長期配
    合每月領10萬0000000000」之廣告後，撥打廣告中電話與收
    購帳戶姓名年籍均不詳之「張先生」取得聯繫，並前往臺北
    縣八里鄉○○路13號八里郵局辦理其該郵局帳號0000000000
    0000號帳戶之儲金簿掛失補副申請手續，待同日領得補發之
    儲金簿後，即在臺北縣八里鄉○○路36號5 樓住處，將前揭
    郵局帳戶儲金簿、提款卡及密碼等均交予「張先生」等情，
    業據被告於警詢、偵訊及本院訊問時坦承不諱，並有96年1
    月9 日自由時報廣告F7版（見臺灣士林地方法院檢察署96年
    度偵字第1575號卷【以下簡稱偵卷】第39頁）、電話通話明
    細（見偵卷第42頁）、臺灣郵政股份有限公司三重郵局96年
    7 月2 日營字第0965001390號函及所附乙○○郵政存簿儲金
    立帳申請書、掛失止付申請書、客戶歷史交易清單影本（見
    本院卷第20、21、23、25頁）在卷可資佐證，堪予認定。
  (二)又該「張先生」取得之被告之帳戶儲金簿、提款卡及密碼後
    ，將之交予所屬詐欺集團使用，並共同意圖為自己不法之所
    有，基於詐欺及恐嚇取財之犯意，推由集團成員於96年1 月
    15日撥打電話向甲○○訛恫稱：你的小孩被綁架，須匯款44
    萬元，否則要打斷小孩手腳等語，甲○○聞之不疑有他，為
    保護小孩，陷於錯誤之恐懼，依該詐欺集團成員之指示，於
    同日12時30分許匯款44萬元入乙○○前揭郵局帳戶，經甲○
    ○發現有異，向其小孩求證，得知小孩並未遭綁架等事實，
    則經證人甲○○於警詢時證述屬實（見偵卷第12至13頁）、
    並有華南商業銀行匯款回條聯影本（見偵卷第20頁）、臺灣
    郵政股份有限公司三重郵局96年7 月2 日營字第0965001390
    號函所附客戶歷史交易清單影本（見本院卷第20、26頁）在
    卷可稽，亦堪認定。
  (三)查目前社會上詐欺集團利用他人之帳戶供作詐欺匯款之情形
    ，甚為氾濫，眾所週知，被告自承初中肄業，並曾於十三行
    博物館擔任典藏員，乃具有一定智識程度之人，自難諉為不
    知。又參諸一般國人向金融機構開設帳戶，並無任何法令限
    制，若係用於存提款之正當用途，大可自行申請使用，而帳
    戶之用途係用來存提款項，一旦有人收集他人帳戶做不明使
    用，依一般常識認知，極易判斷乃係該隱身幕後之使用人基
    於使用別人之帳戶，存提款情形可不易遭人循線追查之考慮
    而為，自可產生與不法犯罪目的相關之合理懷疑，且依一般
    稍具知識之人，對於日常生活常見之不法之徒，利用他人帳
    戶以掩人耳目進行之不法行為中，最常見者不外乎詐騙他人
    錢財，而以帳戶作為犯罪工具，是存摺、印章、密碼、提款
    卡等乃係個人重要物件，一般人自不會任意交由他人保管、
    使用。被告其將郵局帳戶之存摺、密碼及提款卡均交予來路
    不明之「張先生」，不論其行為動機係為取得現金，或為獲
    得方便貸款之利益，均對該收集帳戶之人可能利用帳戶從事
    詐欺犯罪有所預見，被告卻仍提供帳戶予他人，足見其於提
    供帳戶之時，主觀上有幫助他人詐欺取財亦不違其本意之不
    確定故意。是其所辯要辦貸款始將帳戶、提款卡及密碼交給
    他人云云，尚不影響被告幫助詐欺不確定故意之認定。
  (四)綜上所述，本件事證明確，被告所辯並非可採，其犯行堪予
    認定，應依法論科。
三、被告基於幫助詐欺之不確定故意，提供帳戶對於詐欺正犯資
    以助力，核其所為，係犯刑法第30條第1 項、第339 條第1
    項之幫助詐欺罪。聲請簡易判決處刑意旨雖認被告所為係犯
    刑法第30條第1 項、第346 條第1 項之幫助恐嚇取財罪，然
    查：「幫助犯係從屬於正犯而成立，並無獨立性，故幫助犯
    須對正犯之犯罪事實，具有共同認識而加以助力，始能成立
    ，其所應負責任，亦以與正犯有同一認識之事實為限，若正
    犯所犯之事實，超過其共同認識之範圍時，則幫助者事前既
    不知情，自不負責（75年度台上字第1509號）」，被告提供
    上開帳戶供他人使用，依卷內事證並無積極證據證明被告知
    悉取得帳戶者會以恐嚇取財之方式實施犯罪，無法認定被告
    就取得帳戶之人實施恐嚇取財犯行有所認識，詐騙集團恐嚇
    取財之行為，已超出被告認識之範圍，但被告既對金融帳戶
    交付他人使用，可能遭持以從事財產詐欺犯罪有所認知，其
    有幫助他人犯詐欺取財之意甚明。是本件聲請簡易判決處刑
    （與起訴具有相同效力）之法條，尚有未洽，惟其起訴之基
    本事實既屬同一，爰依刑事訴訟法第300 條規定變更起訴法
    條為刑法第30條第1 項、第339 條第1 項之幫助詐欺罪而審
    理之。而被告既為幫助犯，爰依刑法第30條第2 項規定，按
    正犯之刑減輕其刑。又刑法上並無「共同幫助」之情，當亦
    無「幫助共同」之可言，故被告所幫助之正犯，雖係詐欺集
    團，就詐欺犯行有犯意聯絡及行為分擔，但並無幫助共同之
    可言，併予敘明。茲審酌被告提供帳戶予他人皮用，所為影
    響社會正常交易安全，增加被害人尋求救濟之困難，並使犯
    罪之追查趨於複雜，暨其犯罪之動機、目的、手段、生活狀
    況、智識程度及犯罪後否認犯行等一切犯罪情狀，量處如主
    文所示之刑，並諭知易科罰金之折算標準。
四、本件被告犯罪時間在96年4 月24日以前，所犯雖為詐欺罪，
    但所宣告之刑未逾1 年6 月，不適用中華民國96年罪犯減刑
    條例第3 條第1 項第15款不得減刑之規定，爰依同條例第2
    條第1 項第3 款，減刑如主文所示，並諭知易科罰金之折算
    標準。
據上論斷，應依刑事訴訟法第452 條、第299 條第1 項前段、第
300 條，刑法第30條第1 項、第2 項、第339 條第1 項、第41條
第1 項前段，刑法施行法第1 條之1 第1 項、第2 項前段，中華
民國96年罪犯減刑條例第2 條第1 項第3 款、第7 條第1 項、第
2 項，判決如主文。
本案經檢察官黃德松到庭執行職務。
中　　華　　民　　國　　96　　年　　8 　　月　　15　　日
　　　　　　　　　刑事第五庭審判長法　官  汪梅芬
                                  法  官  黃潔茹
                                  法  官　周群翔
以上正本證明與原本無異。
如不服本判決，應於判決送達後10日內，向本院提出上訴狀。
　　　　　　　　　　　　　　      書記官　劉育君
中　　華　　民　　國　　96　　年　　8 　　月　　15　　日
附錄本案論罪科刑法條全文：
中華民國刑法第339條
意圖為自己或第三人不法之所有，以詐術使人將本人或第三人之
物交付者，處5 年以下有期徒刑、拘役或科或併科1 千元以下罰
金。
以前項方法得財產上不法之利益或使第三人得之者，亦同。
前二項之未遂犯罰之。
